臺灣高雄地方法院行政訴訟判決
110年度交字第365號
原      告  楊佳菁  

被      告  高雄市政府交通局

代  表  人  張淑娟  
訴訟代理人  蘇健義  
上列當事人間交通裁決事件，原告不服被告民國110年8月4日、1
11年2月16日高市交裁字第32-Z000000000-0、32-B00000000-0號
裁決，提起行政訴訟，本院判決如下：
    主　文
原告之訴駁回。
訴訟費用新臺幣參佰元由原告負擔。
    事實及理由
一、程序事項：
　㈠按行政訴訟法第237 條之4 第2 項第1 款、第4 款：「地方
    法院行政訴訟庭收受前條起訴狀後，應將起訴狀繕本送達被
    告。被告收受起訴狀繕本後，應於20日內重新審查原裁決是
    否合法妥當，並分別為如下之處置：一、原告提起撤銷之訴
    ，被告認原裁決違法或不當者，應自行撤銷或變更原裁決。
    但不得為更不利益之處分。……四、被告重新審查後，不依
    原告之請求處置者，應附具答辯狀，並將重新審查之紀錄及
    其他必要之關係文件，一併提出於管轄之地方法院行政訴訟
    庭。」，此係新修正行政訴訟法（於民國100 年11月23日修
    正公布），基於交通裁決事件所具質輕量多之特殊性質，並
    為使法律關係及早確定，於是創設「重新審查」之特別救濟
    機制，而免除訴願之前置程序，使原處分機關能再次自我審
    查原裁決是否合法妥當，滿足依法行政之要求，並可兼顧當
    事人之程序利益，避免當事人不必要之時間、勞力、費用之
    浪費，亦可達成司法資源之有效利用。如原處分機關審查結
    果認原裁決確有違法或不當之情事，自可撤銷或變更原裁決
    ，並就同一違規事實為新裁決並為答辯，至於此變更後之新
    裁決如仍非完全依原告之請求處置，依行政訴訟法第237 條
    之4 第3 項規定之反面解釋，自不應視為原告撤回起訴，管
    轄法院仍應就原處分機關變更後所為之新裁決及答辯為審判
    對象，繼續進行審理。查被告本以110年7月28日高市交裁字
    第32-B00000000至32-B00000000號違反道路交通管理事件裁
    決書，對原告予以裁罰。嗣經原告不服，提起行政訴訟，本
    院依職權移請被告重新審查後，被告乃撤銷前開處分，改以
    110年8月4日、111年2月16日開立高市交裁字第32-Z0000000
    00-0、32-B00000000-0號違反道路交通管理事件裁決書為裁
    罰，而因原告於起訴時即訴請撤銷原裁處之全部處罰內容，
    且原告表示仍要繼續本件訴訟(本院卷第115頁)，故上開新
    裁決顯非完全依原告之請求處置，依照前述說明，本院就此
    部分司法審查之對象自應為被告於110 年8月4 日、111年2
    月16日重新開立之原處分。
　㈡按行政訴訟法第237條之7規定，交通裁決事件之裁判，得不
    經言詞辯論為之。本件屬交通裁決事件，依兩造所述各節及
    卷內資料其事證已臻明確，本院認無經言詞辯論之必要，爰
    不經言詞辯論而為判決。
二、事實概要：原告所有車牌號碼000-000號普通重型機車（下
    稱系爭機車），於民國109年1月7日凌晨2時許起至2時7分許
    止，在高雄市苓雅區青年路與仁智街口、新興區中山路與五
    福路等20餘路口，經高雄市政府警察局新興分局自強路派出
    所（下稱舉發機關）員警認定系爭機車有「駕車行經有燈光
    號誌管制之交岔路口闖紅燈」、「不按遵行之方向行駛」、
    「在道路上蛇行」及「違反處罰條例之行為，拒絕停車接受
    稽查而逃逸」等違規行為，而填掣第B00000000、B00000000
    號舉發違反道路交通管理事件通知單（下稱舉發通知單）逕
    行舉發。嗣原告未於期限內到案及提出陳述，被告乃依道路
    交通管理處罰條例（下稱處罰條例）第45條第1項、第48條
    第1項第2款、第53條第1項第1款、第2項、第60條第1項、第
    63條第1項第1款、第3款規定，於110年7月28日分別開立高
    市交裁字第32-B00000000至32-B00000000號裁決書，原告不
    服，提起本件行政訴訟，經被告重新審查後，於111年2月16
    日以高市交裁決字第11132136700號函撤銷高市交裁字第32-
    B00000000至32-B00000000號裁決，並依處罰條例第43條第1
    項第1款、第60條第1項、第24條第1項第3款、第63條第1項
    第3款等規定，分別於110年8月4日、111年2月16日開立高市
    交裁字第32-Z000000000-0、32-B00000000-0號裁決書（下
    稱原處分），以原告有「違反處罰條例之行為，拒絕停車接
    受稽查而逃逸」及「以危險方式在道路上駕駛機車」之違規
    行為，裁處原告「罰鍰新臺幣（下同）15,000元，吊扣駕駛
    執照6個月」、「罰鍰18,000元，記違規點數3點，並應參加
    道路交通安全講習」。
三、原告主張：原告為系爭機車所有人，但非違規行為人，原告
    前於109年1月7日凌晨2時至6時許將系爭機車借予訴外人胡
    智鈞使用，故本件裁罰對象應為胡智鈞。聲請調查行車紀錄
    器畫面並當庭勘驗，並請求傳喚胡智鈞到庭作證，原告是否
    為違規行為人等語。並聲明：原處分撤銷。
四、被告則以：
　㈠原告雖主張「聲請調查行車紀錄器畫面並當庭勘驗」，惟按
    處罰條例第43條第1項第1款「在道路上蛇行，或以其他危險
    方式駕車」，該條款所處罰之交通違規行為係駕駛人駕車「
    在道路上蛇行，或以其他危險方式駕車」，足見本款規定之
    目的，係在處罰駕駛人以危險方式駕車，蛇行僅係「以危險
    方式駕車」例示情形之一。考量該條立法意旨，此乃立法者
    考量此等行為之行為人違反交通法規義務之情節重大，責難
    程度（可非難性）高、對行車安全所生之危害甚鉅。又前揭
    「危險方式」之判斷，應以駕駛人之駕駛行為，是否足以影
    響其他行人、車輛等一般用路人之交通往來秩序與安全，造
    成相當危險而為綜合判斷，藉以達成有效維護交通秩序及保
    障交通安全之目的。所謂「以『危險方式』駕駛」者，固屬不
    確定之法律概念，然仍非不得依行為時之客觀狀況，而由是
    否易於導致肇事之高度可能性而加以判斷；再者，由該條文
    之規範目的應係在於避免肇事以維持交通安全以觀，則所指
    危險之駕駛方式自應包括「駕駛者本身因為該駕駛方式而易
    於失控肇事」及「其他用路人因為該駕駛者之駕駛方式而易
    於失控肇事」二者，且均不以發生實害為必要，在車輛行駛
    過程中，車輛不保持一定方向之平穩、筆直前行，而故意不
    時突然轉動或歪曲車輛行駛方向，致其車行方向似蛇行進之
    貌，於此種行車狀況下，因駕駛人一時之駕駛疏失，不僅危
    害本人，其他用路人於不及反應或反應失當下，往往亦足以
    影響多數車輛行車之安全。查舉發警員之所以欲攔查原告之
    車輛，係因原告車輛先於青年、仁智路口闖紅燈，而原告車
    輛於員警迴轉欲攔停時即加速逃逸，屬於已有違反道路交通
    管理處罰條例之行為，拒絕接受稽查而逃逸，自不待言，次
    查採證影片之內容，可見警員靠近原告後，旋即開啟警笛並
    不斷鳴按喇叭示意其停車，原告車輛見狀後隨即開始加速，
    並於市區道路中到處逃竄，其間並多次違規，經警員分別記
    錄後予以舉發，參原告車輛當時與警員追逐之地點為市區道
    路，且多次經狹窄巷弄巷，原告仍基於逃逸之故意多次在車
    陣及巷弄中穿梭不止，持續近8分鐘，核其行為之強度及連
    續緊密違規，極有可能造成嚴重交通意外，顯已造成多數不
    特定用路人之生命、身體及財產法益之重大危害，其不法內
    涵已經與道路交通管理處罰條例第43條第1項第1款所指之「
    蛇行行為」相當，故應可以評價為「其他危險駕駛行為」無
    誤，上開情節有原舉發單位之採證影片及函文可參，違規事
    實至為酌然。被告認為原告於市區中所為之逃逸行為固分別
    屬於多項違規，然舉發警員既已經以道路交通管理處罰條例
    第43條第1項第1款對其舉發，堪認其對於原告之多次連續違
    規有充足之評價，爰同意撤銷其餘違規處分，而僅就第32-B
    00000000-0號、第32-B00000000-0號予以維持，並無違反比
    例原則。再按行政罰法第7條第1項規定：「違反行政法上義
    務之行為 非出於故意或過失者，不予處罰。」，故不論違
    規行為人係故意或過失而違反道路交通管理處罰條例第43條
    第1項第1款、第60條第1項行政法上義務之行為，均應予處
    罰。本案原告違規已如前述，核有主觀上之犯意無誤，已然
    甚明，衡諸本件駕駛人之上開行為，顯然置自己以及其他用
    路人之生命、身體安全於不顧，超出一般用路人對其行車動
    線之合理期待，足以影響或危及其他用路人之行車安全。案
    經檢視採證影片略以(參593-HUS號車109年1月7日違規紀錄
    一覽表、違規查詢報表)：「違規人109年1月7日02時00分00
    秒，接續在高雄市青年與仁智、中山與五福路等20餘路口，
    分別因「闖紅燈」、「紅燈右轉」、「逆向行駛」、「不依
    標誌、標線、號誌指示」、「違反處罰條例之行為，拒絕停
    車接受稽查而逃逸」及「在道路上蛇行」等交通違規；該駕
    駛人故意連前揭以危險方式在道路上行駛。」，核與採證光
    碟相符，足見原告因本身恐見罰故而置道路上他人之安全為
    無視，且原告駕駛系爭車輛行駛在高雄市區道路與員警追逐
    過程中，於近8分鐘內連續闖紅燈等違規，顯然置自己以及
    其他用路人之生命、身體安全於不顧，超出一般用路人對其
    行車動線之合理期待，足以影響或危及其他用路人之行車安
    全。復因本案原告於短時間內有連續前開多項違規行為，對
    其他車輛駕駛人而言，實屬難以預測的突發情形，著實令人
    措手不及，堪認有危險駕駛之行為。另按「一行為不二罰原
    則」或稱「禁止雙重處罰原則」，基於現代民主法治國家基
    本原則下之法安定、信賴保護或比例原則之內容，此係指就
    人民同一違法行為，禁止國家為多次之處罰，其不僅禁止於
    一行為已受到處罰後，對同一行為再行追訴、處罰，也禁止
    對同一行為同時作多次之處罰，此由司法院大法官釋字第50
    3號解釋認行為人所被處之二行為罰縱使處罰目的及要件不
    同，除在處罰之性質與種類不同，必須採用不同之處罰方法
    或手段以達行政目的所必要者外，當不得重複處罰之意旨，
    及行政罰法第31條第1項所規定：一行為違反同一行政法上
    義務，數機關均有管轄權者，由處理在先之機關管轄。不能
    分別處理之先後者，由各該機關協議定之；不能協議或有統
    一管轄之必要者，由其共同上級機關指定之；處罰條例第3
    項後段所規定：一行為違反數個行政法上義務而應處罰鍰，
    但其處罰種類相同者，如從一重處罰已足以達成行政目的者
    ，不得重複裁處等規範內容以觀，就同一行為卻違反數個行
    政法上義務者，尚且有除符合行政目的所必要外，應不得重
    複處罰之原則，就同一行為且係違反同一行政法上義務者，
    自亦應禁止先後處以相同種類之處罰。而所謂的一行為，又
    可稱之為行為單數，可將之區分為自然的一行為及法律上的
    一行為，前者係指行為人主觀上基於同一行為決意所為之客
    觀上緊密相連，而依一般社會通念認無切割必要之行為，後
    者係指行為人數個物理意義的行為，以法律解釋將之擬制結
    合而成的一行為。而對於行為人所為之連續性事實行為，亦
    即其行為一經作成，構成要件即已該當，於行為人行為終止
    以前，違規行為持續存在，構成要件亦不斷發生，即學理上
    所稱之繼續犯，解釋上應屬前述法律上的一行為而為行為單
    數之一種（20年上字第88號判例、5年上字第538號判例、臺
    灣臺中地方法院100年交聲字1416號裁定可資參照），因而
    受有憲法上一行為不二罰之保障。經查原告經員警攔查不停
    後，於近8分鐘內「闖紅燈」、「逆向行駛」、「不依標誌
    、標線、號誌指示」及「在道路上蛇行」，且舉發員警已依
    處罰條例第43條第1項第1款規定舉發原告「在道路上蛇行」
    ，是基於前揭大法官會議解釋及行政罰法第31條第3項、第2
    5條規定意旨，就該部分即應從一重之「以危險方式在道路
    上駕駛機車」裁處。是原告既有「以危險方式在道路上駕駛
    機車」之違規事實，被告據以裁處，洵無不合。
  ㈡原告又主張「請求傳喚胡智鈞到庭作證，原告是否為違規行
    為人」，惟按汽車所有人有時不一定是實際違規的行為人，
    為使真正應歸責者為自己的交通違規行為負責，也慮及監理
    、逕行舉發交通違規之處罰是大量而反覆性的行政行為，乃
    要求受舉發人如果認為受舉發之違規行為應歸責他人，必須
    在一定時間內，檢證告知應歸責人以辦理歸責，逾期未依規
    定辦理，仍依各該違反條款規定處罰。換言之，逾期未依規
    定辦理歸責之受舉發人即汽車所有人，即視為實施該交通違
    規行為之汽車駕駛人，並生失權之效果，不可以再就其非實
    際違規行為人之事實為爭執。否則，如容許受舉發人逾期仍
    可爭執其非實際應歸責者，無異使道路交通管理處罰條例第
    85條第1項「逾期仍依違反條例規定處罰」之規定成為具文
    ，應非立法本意。參照最高行政法院107年度判字第349號（
    統一裁判見解）。是原告於前揭時間、地點確有「違反處罰
    條例之行為，拒絕停車接受稽查而逃逸」、「以危險方式在
    道路上駕駛機車」之違規事實，被告據以裁處，洵無不合
    等語，資為抗辯。
　㈢並聲明：原告之訴駁回。
五、本院之判斷：
  ㈠按「汽車駕駛人，駕駛汽車有下列情形之一者，處6,000元
    以上24,000元以下罰鍰，並當場禁止其駕駛：1.在道路上蛇
    行，或以其他危險方式駕車」；「汽車駕駛人，駕駛汽車有
    違反本條例之行為，經交通勤務警察或依法令執行交通稽查
    任務人員制止時，不聽制止或拒絕停車接受稽查而逃逸者，
    除按各該條規定處罰外，處10,000元以上30,000元以下罰鍰
    ，並吊扣其駕駛執照6個月；汽車駕駛人於5年內違反本項規
    定2次以上者，處30,000元罰鍰，並吊扣其駕駛執照1年」；
    「汽車駕駛人，有下列情形之一者，應接受道路交通安全講
    習：……3.有第43條規定之情形」；「汽車駕駛人有下列各款
    所列條款之一者，除依原條款處罰鍰外，並予記點：……3.有
    第43條、第53條或第53條之1情形之一者，各記違規點數3點
    」，處罰條例第43條第1項第1款、第60條第1項、第24條第1
    項第3款、第63條第1項第3款分別定有明文。再按違反道路
    交通管理事件統一裁罰基準及處理細則（下稱處理細則）第
    1條規定：「本細則依道路交通管理處罰條例第92條第4項規
    定訂定之。」第2條規定：「（第1項）處理違反道路交通管
    理事件之程序及統一裁罰基準依本細則之規定辦理。（第2
    項）前項統一裁罰基準，如附件違反道路交通管理事件統一
    裁罰基準表(下稱裁罰基準表)。」上開處理細則之規定，就
    其立法目的及功能，乃為防止處罰機關枉縱或偏頗，依處罰
    條例第92條第4項所授權交通部會同內政部訂定處理細則及
    其附件裁罰基準表，用以維持裁罰之統一性與全國因違反道
    路交通管理事件受處罰民眾之公平，不因裁決人員不同，而
    生偏頗，寓有避免各監理機關於相同事件恣意為不同裁罰之
    功能，並非法所不許，於憲法上保障人民財產權之意旨並無
    牴觸（此並有司法院釋字第511號解釋理由書意旨足資參照
    ），並無違反法律保留原則。而依裁罰基準表的記載，機車
    駕駛人在道路上蛇行，或以其他危險方式駕車，逾越應到案
    期限60日以上，繳納罰鍰或逕行裁決處罰者，應處罰鍰18,0
    00元，並記違規點數3點；機車駕駛人，駕駛機車有違反本
    條例之行為，經交通勤務警察或依法令執行交通稽查任務人
    員制止時，不聽制止或拒絕停車接受稽查而逃逸，逾越應到
    案期限60日以上，繳納罰鍰或逕行裁決處罰者，應處罰鍰15
    ,000元，並吊扣其駕駛執照6個月，核此規定，既係基於母
    法之授權而為訂定，且就處理細則附件所示裁罰基準表中有
    關處罰條例第43條第1項第1款、第60條第1項規定之裁罰基
    準內容，並未牴觸母法，被告自得依此基準而為裁罰。
  ㈡本件如事實概要欄所述之原告違規事實，有舉發通知單、原
    處分之裁決書、送達證書、高雄市政府警察局新興分局110
    年6月10日高市警新分交字第11071934400號書函、採證照片
    及光碟等在卷可稽(本院卷第75至109頁)，復經本院於調查
    程序中當庭勘驗採證光碟，而做成勘驗筆錄1 份及擷取勘驗
    照片在卷可憑( 本院卷第134至136頁、第139至199頁) ，洵
    堪認定為真。原告雖主張前開情詞，然按道路交通管理處罰
    條例之處罰，受舉發違反道路交通管理事件之受處罰人，認
    為受舉發之違規行為應歸責他人者，應於舉發違反道路交通
    管理事件通知單應到案日期前，檢附相關證據及應歸責人相
    關證明文件，向處罰機關告知應歸責人，處罰機關應即另行
    通知應歸責人到案依法處理，逾期未依規定辦理者，仍依本
    條例各該違反條款規定處罰，處罰條例第85條第1項定有明
    文。且按逕行舉發基本上是以汽車所有人為被舉發人，但汽
    車所有人有時不一定是實際違規的行為人，為使真正應歸責
    者為自己的交通違規行為負責，也慮及監理、逕行舉發交通
    違規之處罰是大量而反覆性的行政行為，乃要求受舉發人如
    認為受舉發之違規行為應歸責他人，必須在一定時間內，檢
    證告知應歸責人以辦理歸責，逾期未辦理，仍依各該違反條
    款規定處罰。因此，逾期未依規定辦理歸責之受舉發人即汽
    車所有人，即視為實施該交通違規行為之汽車駕駛人，並生
    失權之效果，不可以再就其非實際違規行為人之事實為爭執
    ( 最高行政法院107 年度判字第349號判決意旨及103 年度
    高等行政法院及地方法院行政訴訟庭法律座談會提案一研討
    結果參照) 。查系爭機車於前揭時地之違規行為已詳如前述
    ，且該違規行為經舉發機關逕行舉發，並於109 年2月12日
    完成舉發通知單之法定送達程序( 本院卷第89頁) ，而系爭
    機車所有人即原告並未於應到案日期前依處罰條例第85條第
    1 項規定辦理歸責於實際駕駛人，依前開說明，原告應視為
    實施該交通違規行為之汽車駕駛人，原告自不得再於本件訴
    訟程序中爭執其非實際違規行為人，故原告前開主張，委難
    可採。
六、綜上所陳，原告於上開時間、地點確有「以危險方式在道路
    上駕駛機車」、「拒絕停車接受稽查而逃逸」之違規行為。
    被告依處罰條例第43條第1項第1款、第60條第1項、第24條
    第1項第3款、第63條第1項第3款等及裁罰基準表之規定，裁
    處原告如原處分所示，於法並無違誤。原告猶執前詞指摘原
    處分不當，訴請撤銷原處分，尚乏依據，為無理由，應予駁
    回。
七、本件判決基礎已臻明確，兩造其餘之攻擊防禦方法及訴訟資
    料經本院斟酌後，核與判決不生影響，無一一論述之必要，
    併予敘明。
八、本件第一審裁判費為300 元，應由原告負擔，爰確定第一審
    訴訟費用額如主文第2 項所示。
據上論結，本件原告之訴為無理由，依行政訴訟法第237條之7、
第237 條之8 第1 項、第237 條之9 第1 項、第236 條、第98條
第1 項前段，判決如主文。
中　　華　　民　　國　　111 　年　　7 　　月　　15　　日
　　　　　　　　　行政訴訟庭  法  官  謝琬萍
以上正本係照原本作成。　　　　　　　　　　
如不服本判決，應於判決送達後20日內，向本院提出上訴狀並表
明上訴理由（原判決所違背之法令及其具體內容或依訴訟資料可
認為原判決有違背法令之具體事實），其未載明上訴理由者，應
於提出上訴後 20 日內向本院補提理由書（上訴狀及上訴理由書
均須按他造人數附繕本，如未按期補提上訴理由書，則逕予駁回
上訴），並應繳納上訴裁判費新臺幣750元。
中　　華　　民　　國　　111 　年　　7 　　月　　15　　日
                              書記官   林麗文